【裁判字號】    92,簡上,38
【裁判日期】    920331
【裁判案由】    賭博等
【裁判全文】
臺灣高雄地方法院刑事判決                          九十二年度簡上字第三八號
    上  訴  人  臺灣高雄地方法院檢察署檢察官
    即聲請人
    被      告  乙○○
右上訴人因被告賭博案件，不服臺灣高雄地方法院高雄簡易庭九十一年度簡字第四二
八號中華民國九十一年十一月十八日第一審簡易判決（聲請簡易判決處刑案號：臺灣
高雄地方法院檢察署九十一年度偵字第一七五○七號），提起上訴並聲請併案審理（
九十一年度偵字第二五五二二號），本院管轄之第二審合議庭判決如左：
      主  文
原判決關於乙○○部分撤銷。
乙○○共同以賭博為常業，處有期徒刑肆月，如易科罰金，以佰元折算壹日。
附表一、二所示之電子遊戲機共參拾貳台（含ＩＣ板參拾參塊）及賭資共新台幣貳仟
柒佰拾元、帳冊壹本（共壹拾伍張）均沒收。
      事  實
一、緣設於高雄市○鎮區鎮○路一一五號公眾得出入之「勝利釣蝦場」，原係由高義
    宗（未經起訴，業據本院移送檢察官偵查）經營，其明知未經申請主管機關登記
    許可，並辦理營利事業登記，不得經營電子遊戲場業，竟未申請主管機關許可，
    而自九十一年七月初起，於前開地點擺放利用電、電子、電腦、機械或其他類似
    方式操縱、以產生或顯示聲光影像、圖案、動作如附表一所示之電子賭博性機台
    供不特定客人把玩，並以月薪新台幣（下同）一萬五千元之代價僱請羅銀環（該
    部分未據上訴，已判刑確定），羅銀環除負責計帳外，並負責為客人兌換零錢、
    洗分、換錢之職，高義宗與羅銀環即共同基於常業賭博之犯意聯絡，於上開公眾
    得出入之店內，由參與賭博之人，先以現金向羅銀環兌換代幣，投入代幣押分賭
    玩，每次押中可得相等或十倍倍數不等之分數，未押中則失分，最後再以所得分
    數依相同比例換回現金方式賭博財物，並均以之為常業。而於九十一年八月一日
    起，高義宗將前開電子賭博性機台連同場地均租予亦有共同犯意聯絡，並未申請
    主管機關登記核准之乙○○，乙○○即基於未經申請許可經營電子遊戲埸業及常
    業賭博之犯意，擺設如附表一所示賭博機台供不特定之人把玩，並繼續僱用有共
    同犯意聯絡之羅銀環負責記帳、為客人兌換零錢、洗分等工作，以此方式經營電
    子遊戲場以營利，並與李念祖（已經判決確定）等不特定人賭博財物，並以之為
    常業。迄於九十一年八月九日，經警於上開處所當場查獲李念祖以附表一編號一
    之賭博性機台賭博財物後並以得分二百分向店員羅銀環示意洗分換錢，而羅銀環
    並如數交付二百元之現金，並扣得如附表一所示之電子遊戲機台二十三台（含二
    十四塊ＩＣ板）、機台內之賭資一千八百八十元及帳冊一份（內含十五張）。乙
    ○○又承上犯意，於九十一年十一月初，另以每月薪資一萬八千元之代價僱用甲
    ○○（另經檢察官聲請簡易判決處刑），於前開勝利釣蝦場，擔任會計工作，並
    負責為客人兌換零錢、洗分、換錢之職，而與甲○○亦共同基於未經申請主管機
    關許可經營電子遊戲場業及常業賭博之犯意聯絡，擺設如附表二所示賭博性機台
    經營電子遊戲場業，並以上開賭博性機台供不特定人賭博財物，嗣於九十一年十
    一月六日二十一時許，再經警於上址查獲，並扣得如附表二所示之電子遊戲機台
    九台（含九塊ＩＣ板），及機臺內現金八百五十元。
二、案經高雄市政府警察局前鎮分局報請臺灣高雄地方法院檢察署檢察官聲請簡易判
    決及併案審理。
      理      由
一、右揭事實，業據被告乙○○坦白承認，並核與證人即查獲員警董基厚、劉賢興到
    庭證述關於當場查獲被告未經許可經營電子遊戲場業及常業賭博情節相符。此外
    ，復有高雄市政府警察局臨檢現場檢查紀錄表、扣押筆錄、扣押物品目錄表、保
    管條等資料各二份、刑案現場照片共二十六張及房屋租賃契約書一份在卷足憑，
    暨如附表一、附表二所示之機台（含ＩＣ板）、賭資共二千七百三十元扣案可證
    ，足證被告上開自白確與事實相符，洵堪採為論罪科刑之依據。本案事證明確，
    被告乙○○前開犯行，均堪以認定。至被告雖另供稱其僱用甲○○僅在櫃台內工
    作，並無負責賭博性機台之營業；惟查，經本院傳訊證人甲○○到庭作證，其雖
    亦證述並無參與賭博性電子遊戲機台之經營，僅係擔任釣蝦場之會計業務，然自
    證人甲○○所另證稱：「（從櫃台那裡是否可以看到當日查獲之機台？）可以」
    、「（是否有客人用紙鈔來跟你兌換硬幣？）有」等語觀之，可知證人甲○○並
    非僅從事該釣蝦場之會計工作，於其工作之櫃台並可直接監視釣蝦場內所擺置之
    賭博性電子遊戲機台，其並有供客人兌換硬幣之服務，是被告辯稱甲○○並無參
    與賭博性電子遊戲機台之營業，即不足採信。綜上所述，被告乙○○前開所辯，
    委無足採。
二、按電子遊戲場業管理條例所稱電子遊戲場業，指設置電子遊戲機供不特定人益智
    娛樂之營利事業；所稱電子遊戲機，指利用電、電子、電腦、機械或其他類似方
    式操縱，以產生或顯示聲光影像、圖案、動作之遊樂機具，或利用上述方式操縱
    鋼珠或鋼片發射之遊樂機具；未依本條例規定辦理營利事業登記者，不得經營電
    子遊戲場業，第三條、第四條第一項前段、第十五條定有明文。核被告所為係犯
    電子遊戲場業管理條例第二十二條之罪。又該條所謂電子遊戲場業，係指業務而
    言（最高法院九十年度台非字第三五二號判決參照），而業務係指反覆實施，則
    被告違反前開規定，雖經二次查獲，應認只單純違反該罪，無連續犯之適用。又
    按刑法上規定之常業罪，只須有賴某種犯罪為業之意思，而有事實之表現為已足
    ，不以藉該犯罪為唯一生存者為必要，縱令尚有其他職業，亦無礙成立常業罪（
    最高法院八十二年度第一次刑事庭會議決議參照），是被告乙○○雖另經營釣蝦
    場，惟由其雇用羅銀環、甲○○等二人擔任現場兌換現金之工作，堪認被告乙○
    ○係恃之維生而以賭博為常業，故其所為另犯刑法第二百六十七之常業賭博罪。
    又被告與高義宗、羅銀環與甲○○間就前開常業賭博犯行及非法經營電子遊戲場
    業間有犯意聯絡及行為分擔，均為共同正犯。被告所犯上開二罪間，有方法結果
    之牽連關係，應從一重常業賭博罪處斷。又上訴人聲請簡易判決處刑書中雖未載
    明被告又於九十一年十一月間在同一釣蝦場內擺置賭博性電玩，未經申請許可經
    營電子遊戲場業及與不特定人對賭財物之犯行，惟此部分與聲請簡易判決處刑部
    分既係具有反覆實施之業務性質及常業犯之關係，已如前述，應為聲請簡易判決
    處刑效力所及，本院自得併予審理，併此敘明。
三、原審據以論罪科刑，固非無見，惟(一)原判決未及審究被告於第一次經警查獲後，
    復於九十一年十一月初，繼續在同一處所再度擺設如附表二所示之賭博性電子遊
    戲機台之犯行，自有未洽。(二)被告所犯上開二罪間，係有方法結果之牽連關係，
    原判決認係一行為觸犯二罪名之想像競合犯，亦有未洽。檢察官上訴意旨指摘及
    此，上訴為有理由，應予撤銷改判。本院審酌被告於本院審理時，尚知坦承犯行
    ，且念其尚無不良前科（參臺灣高等法院被告全國前案紀錄表及被告刑案查註資
    料紀錄表），經營之時間亦不長，所得不多及其他一切情狀，量處如主文所示之
    刑，並諭知易科罰金之折算標準。
四、再查，被告所有附表一、附表二所示之電子遊戲機具之機殼部分共三十二台交由
    被告保管及已扣案之三十三塊ＩＣ板，均是當場賭博器具，業據被告供承在卷，
    均應依刑法第二百六十六條第二項之規定，宣告沒收；又上開電子遊戲機具內所
    查扣之賭資合計共二千七百三十元，係當場在賭檯之財物，亦應依同條項規定沒
    收。再扣案帳冊資料一面（內有十五張），既為被告乙○○所有，並為其供犯罪
    所用之物，自應依刑法第三十八條第一項第二款併予宣告沒收。
據上論斷，依刑事訴訟法第四百五十五條之一第一項、第三項、第三百六十九條第一
項前段、第三百六十四條、第二百九十九條第一項前段，電子遊戲場業管理條例第二
十二條、第十五條，刑法第十一條前段、第二十八條、第二百六十六條第一項、第二
百六十七條、第五十五條、第四十一條第一項前段、第二百六十六條第二項、第三十
八條第一項第二款，罰金罰鍰提高標準條例第一條前段、第二條，判決如主文。
本案經檢察官曾靖雅到庭執行職務。
中    華    民    國     九十二     年       三       月     三十一     日
                              臺灣高雄地方法院刑事第二庭
            審判長法官    莊崑山
                                        法官    葉啟洲
                                        法官    林靜梅
右正本證明與原本無異。
不得上訴。
                                      書記官    洪生輝
中    華    民    國      九十二      年      四      月      一        日
附錄：本判決論罪科刑法條：
電子遊戲場業管理條例第十五條
未依本條例規定辦理營利事業登記者，不得經營電子遊戲場業。
電子遊戲場業管理條例第二十二條
違反第十五條規定者，處行為人一年以下有期徒刑、拘役或科或併科新台幣五十萬元
以上二百五十萬元以下罰金
刑法第二百六十七條
以賭博為常業者，處二年以下有期徒刑，得併科一千元以下罰金。
附表一：
┌──┬────────┬─────────┬────┬────────┐
│編號│ 種          類 │數           量   │ＩＣ板  │   備     註    │
├──┼────────┼─────────┼────┼────────┤
│ 一 │ 龍鳳           │    一台          │一塊    │  均以投幣方式打│
│    │                │                  │        │  玩      │
├──┼────────┼─────────┼────┤                │
│ 二 │ 超級金像王     │    一台          │一塊    │                │
├──┼────────┼─────────┼────┤                │
│ 三 │ 超世紀賓果     │    三台          │三塊    │                │
├──┼────────┼─────────┼────┼────────┤
│ 四 │ 夢幻金明星     │    七台          │七塊    │  以開分方式打玩│
├──┼────────┼─────────┼────┼────────┤
│ 五 │ 霹靂楚漢       │  一台（一機二座）│一塊    │一、以下均以投幣│
├──┼────────┼─────────┼────┤式打玩。        │
│ 六 │ 滿貫大亨       │    七台          │七塊    │二、其中滿貫大亨│
├──┼────────┼─────────┼────┤部分，有二台於扣│
│ 七 │ 鑽石列車       │    一台          │一塊    │押物品清單上係載│
├──┼────────┼─────────┼────┤為「王牌對決」，│
│ 八 │ 沙漠風暴       │    一台          │一塊    │附此敘明。      │
├──┼────────┼─────────┼────┤                │
│ 九 │ 香港賽馬       │ 一台（一機二座） │二塊    │                │
├──┼────────┴─────────┴────┴────────┤
│合計│ 賭博機台共二十三台，ＩＣ板共二十四塊，並扣得現金一千八百八十元 │
└──┴────────────────────────────────┘
附表二：
┌──┬────────┬─────────┬────┬────────┐
│編號│ 種          類 │數           量   │ＩＣ板  │   備     註    │
├──┼────────┼─────────┼────┼────────┤
│ 一 │ 超世紀賓果     │    二台          │二塊    │                │
├──┼────────┼─────────┼────┼────────┤
│ 二 │ 滿貫大亨       │    三台          │三塊    │                │
├──┼────────┼─────────┼────┤                │
│ 三 │ 金象王         │    一台          │一塊    │                │
├──┼────────┼─────────┼────┤                │
│ 四 │ 王牌對決       │    一台          │一塊    │                │
├──┼────────┼─────────┼────┤                │
│ 五 │ 娃娃機         │    二台          │二塊    │                │
├──┼────────┴─────────┴────┴────────┤
│合計│ 賭博機台共九台，ＩＣ板共九塊，並扣得現金八百五十元             │
└──┴────────────────────────────────┘


司法院資訊處製作；財團法人民間司法改革基金會備份。
